【裁判字號】    98,消債更,214
【裁判日期】    980327
【裁判案由】    聲請更生程序
【裁判全文】
臺灣高雄地方法院民事裁定           98年度消債更字第214號
聲  請  人  甲○○
上列當事人因消費者債務清理條例事件聲請更生，本院裁定如下
：
    主  文
聲請駁回。
聲請費用由聲請人負擔。
    理  由
一、本件聲請人主張：伊每月收入約為新臺幣（下同）44,774元
    ，扣除每月必要生活費用、房屋租金、稅賦、人壽保險。以
    及兒子及父親之扶養費、兒子教育費，每月需支出49,203元
    ；又聲請人之債務總額為2,011,551 元，聲請人收入顯難支
    付龐大之還款金額；經聲請人依法向最大債權銀行中國信託
    商業銀行（下稱中信銀行）提出協商之申請，因聲請人未能
    接受顯足以負擔之還款方案，中信銀行遂於民國（下同）97
    年9 月30日寄發前置協商不成立通知書告知聲請人協商不成
    立，故聲請人據此向本院提出更生程序聲請。又伊無擔保或
    無優先權之債務總額未逾1,200 萬元，復未經法院裁定開始
    清算程序或宣告破產，爰向本院聲請更生等語。
二、按「為使負債務之消費者得依本條例所定程序清理其債務，
    以調整其與債權人及其他利害關係人之權利義務關係，保障
    債權人之公平受償，謀求消費者經濟生活之更生及社會經濟
    之健全發展，特制定本條例」；「債務人不能清償債務或有
    不能清償之虞者，得依本條例所定更生或清算程序，清理其
    債務」；「債務人對於金融機構因消費借貸、自用住宅借款
    、信用卡或現金卡契約而負債務，在聲請更生或清算前，應
    提出債權人清冊，以書面向最大債權金融機構請求協商債務
    清償方案，並表明共同協商之意旨。」；消費者債務清理條
    例第1 條、第3 條、第151 條第1 項分別定有明文。消費者
    債務清理條例立法本意乃為助陷於經濟上困境之消費者跳脫
    惡性循環之債務窘境，並避免衍生嚴重之社會問題及維持安
    定之社會經濟秩序，故提供有更生或清算之程序二種手段供
    債務人重整其債務，妥適調整其與各相關債權人等間之權利
    義務關係，以謀求消費者經濟生活之更生機會，從而健全社
    會經濟發展。然私法上之債之關係，立基於當事人間之信賴
    關係，為今社會經濟發展所繫，故當事人循法追求己利之際
    ，亦應慮及對造權益，並需考量該債之關係在社會上之輕重
    ，且基於誠實及信用之原則，行使其債權及履行其債務，故
    債務人之消費者欲以上開條例調整債務關係時，自應以誠信
    原則為準繩，故法院僅得於聲請人實有不能清償債務或有不
    能清償之虞時，且在債權人與債務人於真切協商未果之後，
    始得居中介入兩造間為解決債務關係之仲裁，以免有心之人
    藉此條例而恣意圖謀脫免債務，嚴重破壞經濟流通，陷社會
    於道德危險之動盪，使融資之人因信用緊縮而無法貸得款項
    ，徒增社會經濟動亂。
三、經查：
  (一)本件聲請人已踐履前置協商程序，惟與最大債權銀行協商未
    果，有前置協商不成立通知書在卷可稽，合先敘明。
  (二)債務人所主張之上開事實，業據提出債權人清冊、財產及收
    入狀況說明書、財團法人金融聯合徵信中心金融機構債權人
    清冊、前置協商申請資料、戶籍謄本、家族體系表、聲請人
    及其受扶養人之95年、96年所得清單及財政部台灣省南區國
    稅局財產歸屬資料清單、薪資資料、勞健保投保資料、教育
    費收據、房屋租賃、車輛動產抵押貸款契約書、強制汽車責
    任保險費收據、汽車燃料使用費收據、國泰人壽保險資料、
    父親診斷證明書等文書為證。本院復函查聲請人前置協商之
    資料暨還款條件如卷所附。
  (三)聲請人主張其任職於長興化學工業股份有限公司，每月收入
    約44,774元，有其96年度所得清單為憑；聲請人既無調職或
    薪資變動等情，聲請人97年申請前置協商之收入自應以96年
    度月平均收入44,774元計算。又聲請人主張其需獨力扶養其
    幼子王俊翔及中風之老父王正法，惟聲請人有兄弟1 人，且
    聲請人離異之配偶林雅羚並非無工作能力，自不應由聲請人
    獨自負擔扶養責任；又聲請人既因背負高額債務而申請前置
    協商，自應撙節開支，故應以內政部社會司頒佈之97年度高
    雄市每人每月最低生活費10,991元計算必要生活費為妥；據
    此，可徵聲請人每月需負擔之必要生活費為21,982元（計算
    式：10,991＋10,991÷2 ＋10,991÷2 ＝21,982）。
  (四)又本院函查中信銀行於前置協商提出之還款條件，中信銀行
    表示願提供零利率，分179 期，每期還款6,200 元之還款條
    件，有該行回函在卷供參。聲請人薪資扣除中信銀行所提出
    每月還款6,200 元之方案後，仍餘有38,574元，仍得支付必
    要生活費21,982元，更餘有16,592元可供自由支配，可徵中
    信銀行提供之還款方案尚屬合理，聲請人縱按此協商方案按
    期還款，並不至於造成經濟上之窘況。據此，本院斷難認定
    聲請人實有積極還款並解決債務之誠以及有不能清償債務之
    情形。
四、綜上所述，本件聲請人聲請更生先依法踐履前置協商程序，
    惟債權銀行間於前置協商時暨已提出聲請人尚能負擔之還款
    條件，惟遭聲請人拒絕採納，故此情形難謂其符合消費者債
    務清理條例第3 條之「不能清償債務」要件規定，自不得聲
    請更生，應駁回其更生之聲請。
五、爰依消費者債務清理條例第8 條、第151 條第5 項、第15條
    ，民事訴訟法第78條，裁定如主文。
中    華    民    國    98    年    3     月    27    日
                  臺灣高雄地方法院鳳山分庭
                          法  官  何悅芳
以上正本係照原本作成。
如不服本裁定，應於送達後10日內，向本院提出抗告狀並表明抗
告理由，如於本裁定宣示後送達前提起抗告者，應於裁定送達後
10日內補提抗告理由書（須附繕本）。
中    華    民    國    98    年    3     月    27    日
                          書記官  洪嘉慧


司法院資訊處製作；財團法人民間司法改革基金會備份。
